臺灣高等法院民事裁定　　　　　　　　　99年度抗字第1839號
抗　告　人　楊詠茹
　　　　　　楊詠勝
法定代理人　歐陽
相　對　人　張秋桔
上列當事人間返還提存物事件，對於中華民國99年10月29日臺灣
臺北地方法院99年度事聲字第10111 號所為裁定提起抗告，本院
裁定如下：
    主  文
原裁定關於抗告人部分廢棄。
    理  由
一、原裁定意旨略以：原法院98年度裁全字第7045號假扣押裁定
    係准相對人供擔保後，於抗告人之財產在新台幣（下同）2,
    092,288 元之範圍內得假扣押，其本案即相對人聲請核發抗
    告人應給付相對人2,089,884元及自97年8月9日起至清償日
    止，按年息5%計算利息之支付命令，雖未獲全部勝訴結果。
    惟， 抗告人應給付相對人2,089,884元加計自97年8月9日至
    相對人提起本件聲請即99年6月29日止， 共1年又325天之法
    定遲延利息為197,537元〈計算式： （2,089,884×0.05×1
    ）＋（2,089,884×0.05÷365×325）＝197,537〉，合計抗
    告人應給付金額高達2,287,421元，遠超過相對人假扣押2,0
    92,288元額度，亦即相對人所獲本案判決結果大於假扣押範
    圍，抗告人自無因本件假扣押受有任何損害，則相對人主張
    本件供擔保原因消滅， 依民事訴訟法第104條第1項第1款規
    定，聲請返還提存之擔保物，於法尚難謂為無據，爰廢棄司
    法事務官所為駁回聲請之裁定，另為相對人依原法院98年度
    裁全字第7045號號民事裁定所提存原法院98年度存字第4240
    號提存事件之擔保金新臺幣698,000元准予返還之裁定。
二、抗告意旨則以：相對人前向原法院聲請對抗告人核發97年度
    促字第23532號支付命令，業於97年9月1日確定在案， 相對
    人得據此逕行聲請強制執行，詎相對人竟於98年間再為本件
    假扣押之聲請，其聲請自始不當即有撤銷之事由，於撤銷該
    裁定前，自不應准予返還本件擔保金等語。（相對人對債務
    人歐陽請求准予返還本件擔保金部分，未據歐陽聲明不
    服，業已確定）
三、按返還擔保金，依民事訴訟法第106條準用第104條之規定，
    須符合：(一)應供擔保之原因消滅者；(二)供擔保人證明受擔保
    利益人同意返還者；(三)訴訟終結後供擔保人證明已定二十日
    以上之期間催告受擔保利益人行使權利而未行使，或法院依
    供擔保人之聲請，通知受擔保利益人於一定期間內行使權利
    並向法院為行使權利之證明而未證明者之要件，法院始得裁
    定返還擔保金。其於釋明假扣押（假處分）原因所供之擔保
    ，係擔保債務人因假扣押（假處分）所應受之損害，故必待
    無損害發生，或債權人本案勝訴確定，或就所生之損害已經
    賠償時，始得謂供擔保之原因消滅（參見最高法院53年台抗
    字第279號判例）。查：
  (一)相對人以其對抗告人之被繼承人楊志斌有不動產買賣契約無
    效之回復原狀請求債權， 楊志斌應給付相對人「2,092,288
    元」為由，聲請原法院98年12月8 日以98年度裁全字第7045
    號裁定，准許相對人以現金698,000 元為抗告人擔保後，得
    在「2,092,288元」之範圍內予以假扣押。 相對人據以提供
    擔保金698,000元， 並以原法院98年度存字第4240號提存事
    件提存在案後，聲請原法院以98年度司執全字第2311號假扣
    押強制執行事件， 請求對抗告人之財產於「2,092,288元」
    之範圍內為假扣押之執行，執行法院依相對人聲請以98年12
    月28日北院隆98司執全丑字第2311號執行命令，扣押抗告人
    在原法院98年度司執字第30508號強制執行事件所得領取之
    款項， 雖經執行法院以99年10月1日北院木98司執丑字第30
    508號函復未扣得任何款項， 但迄今尚未撤回執行，該案仍
    有效繫屬於法院中，此據本院調卷查明。
  (二)相對人就本件假扣押之本案訴訟：
    1.相對人聲請對抗告人之財產執行後，於99年3 月20日遞狀
      聲請原法院以99年度店調字第50號調解事件，請求抗告人
      應給付2,092,288元及自訴狀繕本送達翌日起算之法定遲
      延利息，因調解不成立，改依原法院99年度審訴字第2484
      號民事事件審理時， 相對人於99年5月29日具狀撤回起訴
      ，此據本院調卷查明。
    2.相對人聲請對抗告人之財產執行前，曾以其對抗告人之被
      繼承人楊志斌有不動產買賣契約無效之回復原狀請求權，
      聲請原法院於97年8月1日以97年度促字第23532號支付命
      令「楊志斌應向相對人給付『2,089,884元』 及支付命令
      送達翌日起至清償日止，按年息5%計算之利息」，業於97
      年9月1日確定，有該支付命令、支付命令聲請狀、支付命
      令確定證明書可憑（見原法院司聲字第599號卷第15-18頁
      ），此亦據本院調卷查明。
  (三)據上，相對人聲請對抗告人之財產於「2,092,288元」 之範
    圍內為假扣押之執行後，撤回其請求抗告人給付「2,092,28
    8元」本息之起訴。 於聲請執行前，對抗告人被繼承人楊志
    斌有不動產買賣契約無效之回復原狀請求權之本案訴訟，亦
    僅對抗告人之被繼承人楊志斌取得應給付 「2,089,884元」
    本息之支付命令確定，足認本件假扣押之本案訴訟顯未獲全
    部勝訴確定。本件相對人迄今又未撤回上開假扣押之執行，
    則抗告人因本件假扣押執行所受之損害，自未確定，尚難以
    抗告人應給付本金2,089,884元， 加計自97年8月9日起至提
    起本件聲請即99年6月29日止， 共1年又325天之法定遲延利
    息為197,537元，合計2,287,421元，已超過相對人假扣押2,
    092,288元額度， 即認抗告人未因本件假扣押執行受有任何
    損害。此外，相對人又未舉證證明本件供擔保之原因業已消
    滅， 則相對人依據民事訴訟法第104條第1項第1款規定，請
    求返還其依原法院98年度裁全字第7045號號民事裁定所提存
    原法院98年度存字第4240號提存事件之擔保金698,000元 ，
    於法難謂有據，不應准許。原裁定准許相對人發還擔保金之
    聲請，尚有未洽，抗告意旨指摘原裁定不當，求予廢棄，為
    有理由，應由本院廢棄原裁定，發回原法院另為適當之處理
    。
四、據上論結，本件抗告為有理由，爰裁定如主文。
中    華    民    國    100   年    2     月    17    日
                    民事第十五庭
                        審判長法  官 林恩山
                              法  官 郭松濤
                              法  官 陳雅玲
正本係照原本作成。
不得再抗告。
中    華    民    國   100    年    2     月    18    日
                              書記官 潘大鵬